臺灣高等法院臺中分院刑事判決
110年度上易字第213號

上  訴  人  臺灣臺中地方檢察署檢察官
被      告  楊景祥



上列上訴人因被告妨害自由案件，不服臺灣臺中地方法院109年
度簡上字第451號中華民國109年12月30日第一審判決（聲請簡易
判決處刑案號：臺灣臺中地方檢察署109年度偵字第15010號），
提起上訴，本院判決如下：
    主  文
上訴駁回。
    理  由
一、聲請簡易判決處刑意旨略以：被告楊景祥於民國109 年3 月
    26日7 時50分許，駕駛車牌號碼000-0000號自小客車，行經
    臺中市○○○○○○○○○○○○○口時，適告訴人王柏文駕駛車牌號碼0
    00-0000號普重機車行駛於其後方，因被告欲右轉而未打方
    向燈，致告訴人緊急煞車，告訴人遂向被告稱：「方向燈! 
    你是豬嗎? 」等語，被告聽聞後心生不滿，於同日7 時52分
    許，在臺中市○○區○○路○段000 ○00號前，竟基於恐嚇危害安
    全之犯意，駕駛上開自小客車追上告訴人並將其攔下，隨後
    從車上拿取高爾夫球桿，下車作勢要毆打告訴人，致使告訴
    人心生畏懼，致生危害於安全。因認被告涉犯刑法第305 條
    之恐嚇危害安全罪嫌云云。
二、按犯罪事實應依證據認定之，無證據不得認定犯罪事實；不
    能證明被告犯罪者應諭知無罪之判決，刑事訴訟法第154 條
    第2 項、第301 條第1 項分別定有明文。次按刑事訴訟法第
    161 條第1 項規定：檢察官就被告犯罪事實，應負舉證責任
    ，並指出證明之方法。因此，檢察官對於起訴之犯罪事實，
    應負提出證據及說服之實質舉證責任。倘其所提出之證據，
    不足為被告有罪之積極證明，或其指出證明之方法，無從說
    服法院以形成被告有罪之心證，基於無罪推定之原則，自應
    為被告無罪判決之諭知（最高法院92年台上字第128 號判例
    足資參照）。又按刑法第305 條之恐嚇罪，所稱以加害生命
    、身體、自由、名譽、財產之事，恐嚇他人者，係指以使人
    生畏怖心為目的，而通知將加惡害之旨於被害人而言（最高
    法院52年台上字第751 號判例意旨參照）。而行為人所為通
    知是否足以使他人心生畏怖，應就通知之內容、方法及態樣
    等，視周圍之情狀，自一般人之立場予以客觀判斷，
　　倘受通知者並未因此心生恐懼，即未達於危害安全之程度，
    則與該罪之構成要件有間，自不得以該罪相繩，亦不能僅憑
    行為人片段行止或單憑接受通知者主觀感受認定是否心生畏
    怖，遽為認定。
三、聲請簡易判決處刑意旨認被告涉犯恐嚇危害安全罪嫌，無非
    以證人即告訴人王柏文於警詢及偵查中之證述、錄影畫面光
    碟暨翻拍照片、員警職務報告，及被告之供述等為其論據。
    訊據被告坦承於上揭時、地，駕車與告訴人發生行車糾紛，
    及持高爾夫球桿下車等情不諱，惟堅詞否認有何恐嚇危害安
    全犯行，辯稱：當時告訴人態度很壞，伊不知對方機車有無
    放置物品，伊為自保始持高爾夫球桿下車，詢問告訴人剛才
    罵什麼，並未揮舞球桿及作勢毆打告訴人；告訴人於錄影前
    已經口氣不好，錄影時也說他沒有在怕等語。經查：
  ㈠被告於109 年3 月26日7 時50分許，駕駛車牌號碼000-0000
    號自小客車，行經臺中市○○○○○○○○○○○○○街口時，適告訴人
    騎乘車牌號碼000-0000號機車行駛於其後方，因被告駕車右
    轉未打方向燈，致告訴人緊急煞車，始未發生碰撞，告訴人
    遂向被告稱：「方向燈！你是豬嗎？」等語；被告於同日7 
    時52分許，見告訴人將機車停在臺中市○○區○○路○段000 ○00
    號路邊，遂將自小客車停在機車前方，自車內拿取高爾夫球
    桿下車，並詢問告訴人：「剛才你把我冊啥（台語）？」，
    告訴人則回稱：「我說你沒有打方向燈，你是豬嗎？你這樣
    會害我撞上你唉，我還有小孩要接。你有考過駕照嗎？你要
    不要駕照拿出來？現在還想打人？這在幹嗎？你要打球還是
    打人？」等情，業據被告於警詢及原審、本院審理時坦承不
    諱，經核與告訴人於警詢及偵訊時證述情節相符（見偵卷第
    38、64頁），並有車輛詳細資料報表2 紙在卷可稽（見偵卷
    第45、47頁），此部分事實固堪認定。惟被告是否涉犯恐嚇
    危害安全犯行，仍須有積極證據證明，自不得僅以被告手持
    高爾夫球桿下車，並與告訴人有前揭對話，即為不利於被告
    之認定，合先說明。
  ㈡告訴人與被告發生前揭行車糾紛後，其手持錄影器材拍攝被
    告手持高爾夫球桿下車之舉措，並經原審當庭勘驗該錄影檔
    案及製有勘驗筆錄在卷（詳如附件所載）。茲就被告手持高
    爾夫球桿作勢欲毆打告訴人之行為前、中、後等節，分述如
    下：
  ⒈告訴人將機車停放在臺中市○○區○○路○段000 ○00號路邊前，
    已因被告駕車右轉未打方向燈，而對被告稱：「方向燈！你
    是豬嗎？」，且見被告手持高爾夫球桿下車後，仍「手持攝
    影器材，自腳部起至頭部，拍攝被告之全身，最後停留在頭
    部。」，並對被告稱：「來啊，攔車，來，你想打人嗎？」
    等情，有附件勘驗筆錄在卷。依此，告訴人手持錄影器材開
    始錄影前，已因行車糾紛與被告有激烈、不友善之言語對立
    ，且未因被告手持高爾夫球桿下車而有所退讓，反持錄影器
    材拍攝被告全身，並向被告稱：「來啊，攔車，來，你想打
    人嗎？」，堪認告訴人與被告自發生行車糾紛時起，於言語
    上相互交鋒，行為上有各自反制對方之舉動存在。甚且，告
    訴人見被告手持高爾夫球桿下車後，仍向被告稱「來啊，攔
    車，來，你想打人嗎？」，足徵告訴人與被告間對抗性甚強
    ，難認告訴人有何懼怕被告之情形。
  ⒉又被告手持高爾夫球桿，質問告訴人「剛才你把我冊啥（台
    語）？」，經告訴人回稱：「我說你沒有打方向燈，你是豬
    嗎？你這樣會害我撞上你唉，我還有小孩要接？你有考過駕
    照嗎？你要不要駕照拿出來？現在還想打人？這在幹嗎？你
    要打球還是打人？」等語後，被告即在其自小客車後方，向
    告訴人伸出左手肘，右手朝告訴人方向微微抬起，之後旋即
    放下，告訴人則向被告表示「來來來，我沒勒驚啦（台語）
    」等情，業據被告於偵訊時供稱：「我推他是因為我問王柏
    文剛才罵我什麼，他一直錄影，我有以手去阻擋螢幕。」等
    語甚詳（見偵卷第64頁），經核與告訴人於偵訊時證稱：「
    他有推我一下作勢要毆打我，當時我有拿手機錄影。」等語
    大致相符（見偵卷第64頁），並有勘驗筆錄二至四在卷可稽
    （詳附件）。準此，被告在其自小客車後方，伸出左手肘碰
    觸告訴人，右手有朝告訴人方向微微抬起，固堪認係欲揮舞
    高爾夫球桿之動作。惟被告僅係將右手稍稍舉起，時間甚為
    短暫，且係先行詢問告訴人「剛才你把我冊啥（台語）？」
    ，反遭告訴人回稱：「現在還想打人？這在幹嗎？你要打球
    還是打人？」後所為之舉動。又告訴人見被告手持高爾夫球
    桿下車後，仍未退讓，手持攝影器材持續拍攝被告，始錄下
    被告伸出左手肘碰觸及稍微抬起其右手作勢揮動高爾夫球桿
    之行為。惟告訴人遭被告以左手肘碰觸，及見被告有稍微舉
    起右手之舉動後，竟仍向被告表示：「來來來，我沒勒驚啦
    （台語）」，顯未有身體退縮或表示畏懼之言語，難認告訴
    人已因被告手持高爾夫球桿作勢毆打之行為而心生畏佈。至
    於告訴人於偵訊時證稱：「他有推我一下作勢要毆打我，當
    時我有拿手機錄影，我會害怕。」云云（見偵卷第64頁），
    則與其當時之言語舉動所呈現不退縮、不畏懼之情形不符，
    自非可採。
  ⒊被告對告訴人伸出左手肘碰觸及稍微抬起其右手作勢揮動高
    爾夫球桿後，即自車尾轉身返回自小客車駕駛座，開啟車門
    坐上駕駛座，惟告訴人仍手持攝影設備，先拍攝車尾車牌及
    朗讀車號，再走至副駕駛座車窗旁，拍攝被告坐在駕駛座之
    畫面，並走至車頭前方，拍攝車頭車牌，被告則駕車離去等
    情，業據告訴人於警詢時指稱：「然後他就上車了，這時我
    口頭複誦他的車牌：『OOOOOOOO』，然後走到他車頭拍一下他
    車子，他就將車開走了，我也就繼續騎車去載小孩了。」等
    語甚詳（見偵卷第38頁），並有勘驗筆錄五在卷可稽（詳附
    件）。是以，被告右手持高爾夫球桿微微抬起，作勢毆打告
    訴人後，告訴人並未因此退縮，仍手持錄影器材持續蒐證，
    甚且於被告欲駕車離去之際，仍站立在自小客車右前方，拍
    攝被告之自小客車前車牌。而依告訴人所站立在車頭右前方
    之位置以觀，被告於駕車離去之際，稍有不慎，即有可能以
    車頭右前方碰觸告訴人；又告訴人當時既手持錄影器材，站
    立在該處拍攝車輛前車牌，亦明知該處乃被告得輕易駕車碰
    觸之地點（不論故意或過失），竟仍不顧自己安危，站立在
    該處拍攝已知之車牌號碼，則告訴人是否因被告手持高爾夫
    球桿作勢毆打之舉動而心生畏懼，實有可疑。
  ⒋綜合被告手持高爾夫球桿作勢毆打告訴人之行為前、中、後
    等舉動，參酌告訴人與被告間因行車糾紛發生言語衝突時，
    已互為不友善之言語交鋒，且告訴人見被告手持高爾夫球桿
    作勢要毆打時，仍無絲毫畏懼，反而向被告表示：「來來來
    ，我沒勒驚啦」；另被告坐上駕駛座欲駕車離去時，告訴人
    仍手持攝影器材，持續拍攝被告駕車離去之舉動，且站立之
    位置亦未懼怕遭被告之車輛不慎撞擊等情，難認告訴人已因
    被告所為前揭惡害通知而心生畏佈。
  ㈢至於檢察官於偵訊時當庭勘驗前揭錄影檔案後，告訴人尚證
    稱：「（影片中你有說我沒有在怕？）我沒有做錯事，當然
    不用怕，但我怕以後載小孩會遇到楊景祥，小孩會有危險。
    」云云（見偵卷第64頁）。然被告與告訴人發生行車糾紛後
    ，以言語與告訴人相互交鋒，且係手持高爾夫球桿下車對告
    訴人為前揭舉動，並未針對告訴人之子女，足認被告所為惡
    害通知，均係針對告訴人，而非告訴人之子女，難認被告有
    以加害生命、身體之言語或舉動，而恫嚇告訴人之子女之犯
    意，亦不得僅以告訴人主觀上自認其子女會有危險，即為不
    利於被告之認定，併此說明。
四、綜上所述，聲請簡易判決處刑書所指出之證明方法，無法證
    明被告有何恐嚇危害安全犯行。本件關於被告犯罪之證明，
    尚未達於通常一般之人均不致有所懷疑而得確信其為真實之
    程度，無從為有罪之判斷。此外，復查無其他積極證據足認
    被告有何上開犯行，自應為被告無罪之諭知。原審撤銷諭知
    被告有罪之簡易判決，改判被告無罪，經核於法並無不合，
    自可維持。檢察官上訴，未補提其他不利被告之證據以說服
    本院形成被告確有被訴恐嚇犯行之確信心證，上訴意旨仍認
    被告之行為已使告訴人心生畏懼，指摘原判決採證認事違誤
    ，核無非對原判決已審酌明白論斷之事項，任憑己見再事爭
    執，尚無可採，其上訴為無理由，應予駁回。
五、據上論結，應依刑事訴訟法第368條，判決如主文。
本案經檢察官陳祥薇聲請簡易判決處刑，檢察官李斌提起上訴，
檢察官陳惠珠到庭執行職務。
中　　華　　民　　國　　110 　年　　5 　　月　　5 　　日
            刑事第五庭    審判長法　官  鄭  永  玉
　　　　　　　　　　　　        法　官  卓  進  仕
　　　　　　　　　　　　　      法　官  許  文  碩  
以上正本證明與原本無異。
不得上訴。
                                書記官  林  育  萱
中　　華　　民　　國　　110 　年　　5 　　月　　5 　　日
附件：原審勘驗筆錄（見原審卷第71、72頁）
一、檔案時間：00：00：00至00：00：07
    畫面中可見被告右手持高爾夫球桿，站立在白色自小客車右
    後方，告訴人則手持攝影器材，自腳部起至頭部，拍攝被告
    之全身，最後停留在頭部。告訴人稱：「來啊，攔車，來，
    你想打人嗎？」。
二、檔案時間：00：00：08至00：00：34
    被告直視告訴人，並詢問告訴人：「剛才你把我冊啥（台語
    ）？」。告訴人回稱：「我說你沒有打方向燈，你是豬嗎？
    你這樣會害我撞上你唉，我還有小孩要接？你有考過駕照嗎
    ？你要不要駕照拿出來？現在還想打人？這在幹嗎？你要打
    球還是打人？」
三、檔案時間：00：00：35至00：00：36
    被告站立在白色自小客車後方，向告訴人方向伸出左手肘，
    右手有朝告訴人方向微微抬起，之後旋即放下，其動作係欲
    揮舞高爾夫球桿之動作。
四、檔案時間：00：00：37至00：00：39
    告訴人稱：「來來來，我沒勒驚啦」。
五、檔案時間：00：00：40至00：00：56
    被告旋即轉身走向駕駛座方向，開啟車門坐上自小客車，告
    訴人手持攝影設備，拍攝自小客車車尾車牌，並朗讀：「OO
    OOOOOO」，再走至副駕駛座車窗旁，拍攝被告坐上駕駛座之
    畫面，旋即走至車頭前方，拍攝車頭車牌，被告則駕駛自小
    客車離去。